---
title: "Raport z analizy"
author: "Karolina Borowiec, Justyna Dudek, Zuzanna Jastrzębska, Kacper Józefkowicz, Patryk Wojtkowiak"
lang: pl
date: "`r Sys.Date()`"
output: 
  html_document:
    toc: true
    number_sections: true
    theme: flatly
    fig_caption: true
---
<style>
h1.title, h3.subtitle, h4.author, h4.date {
text-align: center;
}
body{
  text-align: justify;
}
</style>

```{r setup, include=FALSE}
knitr::opts_chunk$set(echo = FALSE, message = FALSE, warning = FALSE)

if (!require(DBI)) install.packages("DBI")
if (!require(RMariaDB)) install.packages("RMariaDB")
if (!require(plotly)) install.packages("plotly")
if (!require(dplyr)) install.packages("dplyr")

library(DBI)
library(RMariaDB)
library(plotly)
library(dplyr)
```

```{r polaczenie_z_baza}
mydb <- dbConnect(RMariaDB::MariaDB(), 
                 dbname="team01", 
                 user="team01",
                 password="te@mzoi", 
                 host="giniewicz.it")
```

# Popularność zawodów i poszczególnych konkurencji
Celem tej sekcji jest przeanalizowanie popularności zawodów zarówno wśród
uczestników, jak i&nbsp;wśród widzów. W przypadku uczestników analiza zostaje następnie
rozszerzona na popularność poszczególnych konkurencji, a&nbsp;w&nbsp;przypadku widzów - 
na zainteresowanie współzawodnictwem w&nbsp;konkretnych państwach i&nbsp;miastach. Ponadto
zostanie ustalone, czy istnieje zależność pomiędzy liczbą uczestników zawodów
a&nbsp;liczbą widzów.

```{r popularnosc_zawodow}
popularnosc.zawodow <- dbGetQuery(mydb, "
SELECT 
 id_zawodow, 
 COUNT(id_uczestnika) AS liczba_uczestnikow 
FROM zawody_uczestnicy 
GROUP BY id_zawodow;")

plot_ly(data = popularnosc.zawodow,
       x = ~as.factor(id_zawodow),
       y = ~liczba_uczestnikow,
       type = "bar") %>%
 layout(title = "Wykres 1: Popularność zawodów wśród uczestników",
        xaxis = list(title = "ID Zawodów"),
        yaxis = list(title = "Liczba uczestników"))

rozmieszczenie_zawodow <- dbGetQuery(mydb, "
SELECT 
   panstwa.panstwo, 
   COUNT(zawody.id_zawodow) AS liczba_zawodow
FROM panstwa
JOIN miasta ON panstwa.id_panstwa = miasta.id_panstwa
JOIN zawody ON miasta.id_miasta = zawody.id_miasta
GROUP BY panstwa.panstwo
ORDER BY liczba_zawodow DESC;
")


kody_map <- c(
   "Polska" = "POL",
   "Francja" = "FRA",
   "Włochy" = "ITA",
   "Chiny" = "CHN",
   "Czechy" = "CZE",
   "USA" = "USA",
   "Węgry" = "HUN",
   "Brazylia" = "BRA",
   "Australia" = "AUS",
   "Niemcy" = "DEU"
)

rozmieszczenie_zawodow$kody <- kody_map[rozmieszczenie_zawodow$panstwo]

plot_ly(data = rozmieszczenie_zawodow,
       type = "scattergeo",
       locations = ~kody,      
       text = ~paste(panstwo, "Liczba zawodów:", liczba_zawodow),
       marker = list(
         size = ~liczba_zawodow,
         color = ~liczba_zawodow,
         sizemode = "area",
         sizeref = 0.1,
         showscale = TRUE,
         colorbar = list(title = "Liczba zawodów"))) %>% 
 layout(title = "Ilość zawodów w danym kraju",
   geo = list(showcountries = TRUE ))
```

Liczba uczestników zawodów charakteryzuje się okresowymi wahaniami, nie&nbsp;występuje
wyraźna tendencja malejąca ani rosnąca. Najwięcej uczestników wzięło udział
w&nbsp;`r filter(popularnosc.zawodow, liczba_uczestnikow==max(liczba_uczestnikow))$id_zawodow`.
zawodach, wystąpiło w&nbsp;nich `r filter(popularnosc.zawodow, liczba_uczestnikow==max(liczba_uczestnikow))$liczba_uczestnikow` uczestników. 
Średnia liczba uczestników w&nbsp;dotychczasowych zawodach wynosi 
`r summarise(popularnosc.zawodow, srednia=mean(liczba_uczestnikow))`. 

```{r popularnosc_konkurencji}
popularnosc.konkurencji <- dbGetQuery(mydb, "
SELECT 
   konkurencje.id_konkurencji,
   konkurencje.nazwa_konkurencji,
   YEAR(zawody.data_zawodow) AS rok,
   COUNT(konkurencje_uczestnicy.id_uczestnika) AS liczba_uczestnikow
FROM konkurencje 
JOIN konkurencje_zawody ON konkurencje.id_konkurencji = konkurencje_zawody.id_konkurencji
JOIN konkurencje_uczestnicy ON konkurencje_zawody.id_konkurencji = konkurencje_uczestnicy.id_konkurencji
JOIN zawody ON konkurencje_zawody.id_zawodow = zawody.id_zawodow
GROUP BY konkurencje.id_konkurencji, konkurencje.nazwa_konkurencji, rok
ORDER BY konkurencje.id_konkurencji, rok;
")

plot_ly(data = popularnosc.konkurencji, 
       x = ~as.factor(rok), 
       y = ~liczba_uczestnikow, 
       color = ~nazwa_konkurencji, 
       type = "bar") %>%
 layout(title = "Wykres 2: Popularność konkurencji na przestrzeni lat",
        xaxis = list(title = "Rok"),
        yaxis = list(title = "Liczba uczestników"),
        barmode = "group")

uczestnicy.lacznie <- popularnosc.konkurencji %>% 
 group_by(nazwa_konkurencji) %>% 
   summarise(suma=sum(liczba_uczestnikow))
```

W&nbsp;analizowanym przedziale sześciu lat najbardziej popularnymi konkurencjami były
maraton, wyścig w&nbsp;Formule&nbsp;Ch, labirynt oraz limbo. Najmniejsze zainteresowanie
wzbudził bieg z&nbsp;przeszkodami. Najbardziej wyraźna tendencja rosnąca występuje
w&nbsp;popularności sprintu, z&nbsp;kolei najwyższy wzrost popularności
w&nbsp;pojedynczym roku dotyczył biegu z&nbsp;obciążeniem - konkurencja ta miała `r filter(popularnosc.konkurencji, nazwa_konkurencji=="Bieg z obciążeniem", rok=="2023")$liczba_uczestnikow` uczestników&nbsp;w&nbsp;2023&nbsp;roku, a&nbsp;w&nbsp;2024&nbsp;roku liczba ta wzrosła do&nbsp;`r filter(popularnosc.konkurencji, nazwa_konkurencji=="Bieg z obciążeniem", rok=="2024")$liczba_uczestnikow`.

## Popularność w poszczególnych państwach i miastach
```{r panstwa}
panstwa <- dbGetQuery(mydb, "
SELECT panstwa.panstwo, 
 SUM(zawody.liczba_widzow) as suma_widzow
FROM zawody 
JOIN miasta ON miasta.id_miasta = zawody.id_miasta
JOIN panstwa ON miasta.id_panstwa = panstwa.id_panstwa
GROUP BY panstwa.panstwo
")
panstwa$panstwo <- factor(panstwa$panstwo, 
           levels=panstwa$panstwo[order(panstwa$suma_widzow, decreasing=TRUE)])

plot_ly(data = panstwa,
       x = ~panstwo,
       y = ~suma_widzow,
       type = "bar") %>%
 layout(title = "Wykres 3: Popularność zawodów w poszczególnych państwach",
        xaxis = list(title = "Państwo"),
        yaxis = list(title = "Liczba widzów"))
```

Zawody są najbardziej popularne na Węgrzech - od początku organizowania zawody
zgromadziły tam `r format(filter(panstwa, panstwo=="Węgry")$suma_widzow, big.mark=" ")` 
widzów. Wśród państw azjatyckich najwięcej widzów obserwowało współzawodnictwo 
chomików w&nbsp;Chinach - było to `r format(filter(panstwa, panstwo=="Chiny")$suma_widzow, big.mark=" ")`widzów, z&nbsp;kolei w&nbsp;Ameryce Północnej największe zainteresowanie wykazywali
mieszkańcy USA (`r format(filter(panstwa, panstwo=="USA")$suma_widzow, big.mark=" ")`
widzów), a&nbsp;w&nbsp;Ameryce Południowej - mieszkańcy Brazylii (`r format(filter(panstwa, panstwo=="Brazylia")$suma_widzow, big.mark=" ")` widzów).

```{r miasta}
miasta <- dbGetQuery(mydb, "
SELECT panstwa.panstwo, 
 miasta.miasto, 
 SUM(zawody.liczba_widzow) as suma_widzow
FROM zawody 
JOIN miasta ON miasta.id_miasta = zawody.id_miasta
JOIN panstwa ON miasta.id_panstwa = panstwa.id_panstwa
GROUP BY miasta.miasto
")

miasta$miasto <- factor(miasta$miasto,
                       levels=miasta$miasto[order(miasta$suma_widzow, decreasing=TRUE)])

miasta1 <- filter(miasta, panstwo=="USA" | panstwo=="Australia" | panstwo=="Brazylia"
                 | panstwo=="Chiny")
miasta2 <- filter(miasta, panstwo=="Niemcy" | panstwo=="Węgry" | panstwo=="Włochy")
miasta3 <- filter(miasta, panstwo=="Czechy" | panstwo=="Francja")


miasta1$grupa <- "USA, Australia, Brazylia, Chiny"
miasta2$grupa <- "Niemcy, Węgry, Włochy"
miasta3$grupa <- "Czechy, Francja"

dane_do_wykresu <- rbind(miasta1, miasta2, miasta3)

plot_ly(data = dane_do_wykresu,
       x = ~miasto,
       y = ~suma_widzow, 
       type = "bar",
       text = ~panstwo,
       transforms = list(
         list(type = "filter",
           target = ~grupa,
           operation = "=",
           value = "USA, Australia, Brazylia, Chiny"))) %>%
 layout(title = "Wykres 4: Popularność zawodów",
   xaxis = list(title = "Miasto"),
   yaxis = list(title = "Liczba widzów"),
   
   margin = list(r = 200),
   
   updatemenus = list(
     list(type = "buttons",
       direction = "down",
       x = 1.2,
       y = 1,
       xanchor = "left",
       yanchor = "top",
       buttons = list(
         
         list(label = "USA, Australia, Brazylia, Chiny",
              method = "restyle",
              args = list("transforms[0].value", "USA, Australia, Brazylia, Chiny")),
         
         list(label = "Niemcy, Węgry, Włochy",
              method = "restyle",
              args = list("transforms[0].value", "Niemcy, Węgry, Włochy")),
         
         list(label = "Czechy, Francja",
              method = "restyle",
              args = list("transforms[0].value", "Czechy, Francja"))
       ))))
```

W&nbsp;poszczególnych państwach miastami, które zgromadziły najwięcej widzów były:
`r (filter(miasta, panstwo=="Chiny") %>% filter(suma_widzow==max(suma_widzow)))$miasto` 
w&nbsp;Chinach, `r (filter(miasta, panstwo=="USA") %>% filter(suma_widzow==max(suma_widzow)))$miasto` 
w&nbsp;USA, `r (filter(miasta, panstwo=="Australia") %>% filter(suma_widzow==max(suma_widzow)))$miasto` w&nbsp;Australii, `r (filter(miasta, panstwo=="Brazylia") %>% filter(suma_widzow==max(suma_widzow)))$miasto` w&nbsp;Brazylii (było to jedyne miasto, w&nbsp;którym odbyły się zawody), `r (filter(miasta, panstwo=="Niemcy") %>% filter(suma_widzow==max(suma_widzow)))$miasto` w&nbsp;Niemczech, `r (filter(miasta, panstwo=="Węgry") %>% filter(suma_widzow==max(suma_widzow)))$miasto` na&nbsp;Węgrzech, `r (filter(miasta, panstwo=="Włochy") %>% filter(suma_widzow==max(suma_widzow)))$miasto` we&nbsp;Włoszech, `r (filter(miasta, panstwo=="Czechy") %>% filter(suma_widzow==max(suma_widzow)))$miasto` w&nbsp;Czechach, `r (filter(miasta, panstwo=="Francja") %>% filter(suma_widzow==max(suma_widzow)))$miasto` we&nbsp;Francji. Największe dysproporcje w&nbsp;liczbie widzów w&nbsp;poszczególnych 
miastach wystąpiły na&nbsp;Węgrzech.

## Liczba zawodów zorganizowanych w poszczególnych państwach
```{r zawody_panstwa}
zawody.panstwa <- dbGetQuery(mydb, "
SELECT 
 panstwo, 
 COUNT(id_zawodow) AS liczba_zawodow
FROM panstwa
JOIN miasta on panstwa.id_panstwa = miasta.id_panstwa
JOIN zawody on miasta.id_miasta = zawody.id_miasta
GROUP BY panstwo
ORDER BY liczba_zawodow DESC
")

zawody.panstwa$panstwo <- factor(zawody.panstwa$panstwo,
levels=zawody.panstwa$panstwo[order(zawody.panstwa$liczba_zawodow, decreasing=TRUE)])

plot_ly(data = zawody.panstwa, 
       x = ~as.factor(panstwo), 
       y = ~liczba_zawodow, 
       color = ~panstwo, 
       type = "bar") %>%
 layout(title = "Wykres 5: Liczba zawodów zorganizowanych w poszczególnych państwach",
        xaxis = list(title = "Państwo"),
        yaxis = list(title = "Liczba zawodów"),
        barmode = "group")
```

Najwięcej zawodów zostało zorganizowanych na&nbsp;Węgrzech, zawody odbyły się tam
`r filter(zawody.panstwa, panstwo=="Węgry")$liczba_zawodow` razy. Najmniej
zawodów miało miejsce w&nbsp;Brazylii - chomiki mogły tam współzawodniczyć 
`r filter(zawody.panstwa, panstwo=="Brazylia")$liczba_zawodow` razy. Wykres
liczby zawodów zorganizowanych w poszczególnych państwach jest bardzo podobny
do wykresu liczby widzów w&nbsp;tych państwach, można zatem stwierdzić, że te dwie
wielkości są do siebie proporcjonalne.

## Wpływ liczby uczestników zawodów na liczbę widzów
```{r uczestnicy_widzowie}
uczestnicy.widzowie <- dbGetQuery(mydb, "
SELECT 
   zawody.id_zawodow,
   YEAR(zawody.data_zawodow) AS data,
   COUNT(DISTINCT zawody_uczestnicy.id_uczestnika) AS liczba_chomikow,
   zawody.liczba_widzow
FROM zawody
JOIN zawody_uczestnicy
   ON zawody.id_zawodow = zawody_uczestnicy.id_zawodow
GROUP BY zawody.id_zawodow;  
")

uczestnicy.widzowie <- uczestnicy.widzowie %>%
 arrange(as.integer(liczba_chomikow))

lista_wykresow <- uczestnicy.widzowie %>%
 group_split(as.factor(data)) %>%
 lapply(function(df) {
   sort.liczba_chomikow <- sort(unique(as.integer(df$liczba_chomikow)))
   
   plot_ly(data = df, 
           x = ~as.factor(liczba_chomikow), 
           y = ~liczba_widzow, 
           type = "bar",
           name = ~unique(data)) %>%
     layout(
       xaxis = list(
         title = "",
         type = "category",
         tickfont = list(size = 8),
         categoryorder = "array",
         categoryarray = sort.liczba_chomikow
       ),
       yaxis = list(title = "Liczba widzów"))})

subplot(lista_wykresow, nrows = 1, shareY = TRUE, titleX = FALSE) %>%
 layout(title = list(
     text = "Wykres 6: Wpływ liczby uczestników na liczbę widzów",
     y = 0.95),
   
   margin = list(b = 60, t = 50), 
   annotations = list(
     list(x = 0.5,
       y = -0.15,
       text = "Liczba uczestników",
       xref = "paper",
       yref = "paper",
       showarrow = FALSE,
       font = list(size = 14)
     )))
```

Wykres nie&nbsp;pozwala stwierdzić jednoznacznej zależności między liczbą uczestników
a&nbsp;liczbą widzów. Ciekawy był pod tym względem rok 2023 - zawody, w&nbsp;których 
wystąpił 1 uczestnik zgromadziły `r filter(uczestnicy.widzowie, data=="2023", liczba_chomikow=="1")$liczba_widzow` widzów, natomiast zawody z&nbsp;17 uczestnikami
obserwowało `r filter(uczestnicy.widzowie, data=="2023", liczba_chomikow=="17")$liczba_widzow`
widzów.

# Rentowność federacji
W&nbsp;tej sekcji została przeanalizowana rentowność federacji.

```{r rentownosc}
rentownosc.firmy <- dbGetQuery(mydb, "
SELECT         
   YEAR(data_zawodow) AS rok,
   SUM(przychod)+SUM(-koszt_organizacji) AS rentownosc
FROM zawody
GROUP BY rok
ORDER BY rok;
")

plot_ly(data = rentownosc.firmy, 
       x = ~as.factor(rok), 
       y = ~rentownosc, 
       type = "scatter",
       mode = "lines+markers") %>%
 layout(title = "Wykres 7: Rentowność federacji",
        xaxis = list(title = "Rok"),
        yaxis = list(title = "Rentowność"))
```

Federacja jest rentowna finansowo, średni zysk (nie uwzględniając roku 2026, który
zaburza analizę, ponieważ nie&nbsp;jest jeszcze określony ostateczny zysk firmy)
wynosi `r format(mean(filter(rentownosc.firmy, rok!="2026")$rentownosc), big.mark=" ", scientific=FALSE)`&nbsp;zł. Najwyższy zysk został osiągnięty w `r filter(rentownosc.firmy, rentownosc==max(rentownosc))$rok` roku, wynosił `r format(filter(rentownosc.firmy, rentownosc==max(rentownosc))$rentownosc, big.mark=" ", scientific=FALSE)`&nbsp;zł.

# Atrakcyjność kategorii dla widzów i sponsorów
Celem tej sekcji jest stwierdzenie, która kategoria (naturalna czy Formuła&nbsp;Ch)
wywołuje większe zainteresowanie wśród widzów oraz która kategoria jest
chętniej wspierana przez sponsorów.

```{r atrakcyjnosc_widzowie}
atrakcyjnosc.widzowie <- dbGetQuery(mydb, "
SELECT
   nazwa_kategorii,
   SUM(liczba_widzow) AS `popularnosc_dla_widzow`
FROM kategorie
JOIN konkurencje ON konkurencje.id_kategorii = kategorie.id_kategorii               
JOIN konkurencje_zawody ON konkurencje.id_konkurencji = konkurencje_zawody.id_konkurencji
JOIN zawody ON konkurencje_zawody.id_zawodow = zawody.id_zawodow
GROUP BY nazwa_kategorii
ORDER BY `popularnosc_dla_widzow` DESC;
")

plot_ly(data = atrakcyjnosc.widzowie, 
       x = ~nazwa_kategorii, 
       y = ~popularnosc_dla_widzow, 
       color = ~nazwa_kategorii,
       type = "bar") %>%
 layout(title = "Wykres 8: Atrakcyjność kategorii dla widzów",
        xaxis = list(title = "Nazwa kategorii"),
        yaxis = list(title = "Liczba widzów"))
```

Bardziej atrakcyjna dla widzów jest kategoria naturalna, łącznie ta kategoria
zgromadziła `r format(filter(atrakcyjnosc.widzowie, nazwa_kategorii=="Naturalna")$popularnosc_dla_widzow, big.mark=" ", scientific=FALSE)`
widzów, a&nbsp;kategoria formuła&nbsp;Ch - `r format(filter(atrakcyjnosc.widzowie, nazwa_kategorii=="Formuła Ch")$popularnosc_dla_widzow, big.mark=" ", scientific=FALSE)` widzów, różnica wynosi `r format(filter(atrakcyjnosc.widzowie, nazwa_kategorii=="Naturalna")$popularnosc_dla_widzow - filter(atrakcyjnosc.widzowie, nazwa_kategorii=="Formuła Ch")$popularnosc_dla_widzow, big.mark=" ",  scientific=FALSE)`.

```{r atrakcyjnosc_sponsorzy}
atrakcyjnosc.sponsorzy <- dbGetQuery(mydb, "
SELECT
   nazwa_kategorii,
   SUM(kwota) AS `kwota_od_sponsorow`
FROM kategorie      
JOIN konkurencje ON konkurencje.id_kategorii = kategorie.id_kategorii
JOIN konkurencje_zawody ON konkurencje.id_konkurencji = konkurencje_zawody.id_konkurencji
JOIN zawody ON konkurencje_zawody.id_zawodow = zawody.id_zawodow
JOIN zawody_uczestnicy ON zawody.id_zawodow = zawody_uczestnicy.id_zawodow
JOIN sportowcy ON zawody_uczestnicy.id_uczestnika = sportowcy.id_uczestnika
JOIN sportowcy_sponsorzy ON sportowcy_sponsorzy.id_uczestnika = sportowcy.id_uczestnika
GROUP BY nazwa_kategorii
ORDER BY `kwota_od_sponsorow` DESC;
")

plot_ly(data = atrakcyjnosc.sponsorzy, 
       x = ~nazwa_kategorii, 
       y = ~kwota_od_sponsorow, 
       color = ~nazwa_kategorii,
       type = "bar") %>%
 layout(title = "Wykres 9: Atrakcyjność kategorii dla sponsorów",
        xaxis = list(title = "Nazwa kategorii"),
        yaxis = list(title = "Kwota od sponsorów"))
```

Również dla sponsorów bardziej atrakcyjna jest kategoria naturalna, łączna
przekazana kwota wynosi `r format(filter(atrakcyjnosc.sponsorzy, nazwa_kategorii=="Naturalna")$kwota_od_sponsorow, big.mark=" ", scientific=FALSE)`&nbsp;zł,
natomiast dla kategorii Formuła&nbsp;Ch łączna kwota jest równa `r format(filter(atrakcyjnosc.sponsorzy, nazwa_kategorii=="Formuła Ch")$kwota_od_sponsorow, big.mark=" ", scientific=FALSE)`&nbsp;zł.
Wynik ten może być zastanawiający, ponieważ kategoria Formuła&nbsp;Ch wymaga większych
nakładów na&nbsp;sprzęt, z&nbsp;drugiej strony kategoria naturalna może wymagać większej
liczby treningów, co&nbsp;również wiąże się z&nbsp;większymi kosztami.

# Analiza czynników wpływających na osiągane wyniki
W&nbsp;tej sekcji zostały przeanalizowane wybrane czynniki mogące wpływać na&nbsp;osiągane przez sportowców wyniki: wartość sprzętu oraz stosowanie niedozwolonych
substancji.

## Wartość sprzętu a osiągane wyniki
```{r wartosc_sprzetu}
wartosc.sprzetu <- dbGetQuery(mydb, "
SELECT
   kategorie.nazwa_kategorii,
   kategorie.czy_wymaga_sprzetu,
   sportowcy.id_uczestnika,
   sportowcy.wartosc_wyposazenia,
   AVG(konkurencje_uczestnicy.wynik_uczestnika) AS sredni_wynik,
   COUNT(konkurencje_zawody.zwyciezca_konkurencji) AS liczba_wygranych
FROM sportowcy
JOIN konkurencje_uczestnicy ON sportowcy.id_uczestnika = konkurencje_uczestnicy.id_uczestnika
JOIN konkurencje ON konkurencje_uczestnicy.id_konkurencji = konkurencje.id_konkurencji
JOIN kategorie ON konkurencje.id_kategorii = kategorie.id_kategorii
JOIN konkurencje_zawody ON sportowcy.id_uczestnika = konkurencje_zawody.zwyciezca_konkurencji 
AND konkurencje.id_konkurencji = konkurencje_zawody.id_konkurencji
GROUP BY sportowcy.id_uczestnika, kategorie.id_kategorii;
")

czy_sprzet <- wartosc.sprzetu$czy_wymaga_sprzetu
wartosc.sprzetu$czy_wymaga_sprzetu <- ifelse(czy_sprzet, "wymaga sprzętu",
                                            "nie wymaga sprzętu")

lista_danych <- split(wartosc.sprzetu, wartosc.sprzetu$czy_wymaga_sprzetu)

p1 <- plot_ly(data = lista_danych[[1]], 
             x = ~as.factor(wartosc_wyposazenia), 
             y = ~sredni_wynik, 
             type = "bar",
             name = names(lista_danych)[1]) %>%
     layout(xaxis = list(title = names(lista_danych)[1], tickangle = -90))


p2 <- plot_ly(data = lista_danych[[2]], 
             x = ~as.factor(wartosc_wyposazenia), 
             y = ~sredni_wynik, 
             type = "bar",
             name = names(lista_danych)[2]) %>%
     layout(xaxis = list(title = names(lista_danych)[2], tickangle = -90))

subplot(p1, p2, 
       nrows = 1,
       shareY = TRUE) %>%
 layout(title = "Wykres 10: Liczba wygranych konkurencji w zależności od wartości wyposażenia",
        yaxis = list(title = "Średni wynik"),
   
   margin = list(b = 60, t = 50), 
   annotations = list(
     list(x = 0.5,
       y = -0.15,
       text = "Wartość sprzętu",
       xref = "paper",
       yref = "paper",
       showarrow = FALSE,
       font = list(size = 14)
     )))


wyniki <- dbGetQuery(mydb, "
SELECT 
   kategorie.nazwa_kategorii,
   kategorie.czy_wymaga_sprzetu,
   sportowcy.id_uczestnika,
   sportowcy.wartosc_wyposazenia,
   AVG(konkurencje_uczestnicy.wynik_uczestnika) AS sredni_wynik,
   COUNT(konkurencje_zawody.zwyciezca_konkurencji) AS liczba_wygranych
FROM sportowcy
JOIN konkurencje_uczestnicy ON sportowcy.id_uczestnika = konkurencje_uczestnicy.id_uczestnika
JOIN konkurencje ON konkurencje_uczestnicy.id_konkurencji = konkurencje.id_konkurencji
JOIN kategorie ON konkurencje.id_kategorii = kategorie.id_kategorii
JOIN konkurencje_zawody ON sportowcy.id_uczestnika = konkurencje_zawody.zwyciezca_konkurencji 
   AND konkurencje.id_konkurencji = konkurencje_zawody.id_konkurencji
GROUP BY sportowcy.id_uczestnika, kategorie.id_kategorii;
")

wyniki$sprzet_label <- ifelse(wyniki$czy_wymaga_sprzetu == 1, "Wymaga sprzętu", "Nie wymaga sprzętu")

df_wymaga <- filter(wyniki, czy_wymaga_sprzetu == 1)
df_nie_wymaga <- filter(wyniki, czy_wymaga_sprzetu == 0)

p3 <- plot_ly(data = df_nie_wymaga, 
               x = ~wartosc_wyposazenia, 
               y = ~sredni_wynik, 
               color = ~nazwa_kategorii,
               legendgroup = ~nazwa_kategorii,
               type = "scatter", 
               mode = "markers",
               text = ~paste("ID:", id_uczestnika),
               marker = list(size = ~liczba_wygranych, 
                             sizemode = "area", 
                             sizeref = 0.1)) %>%
       layout(annotations = list(
           list(x = 0.5, y = 1.05, text = "Nie wymaga sprzętu", showarrow = F, xref="paper", yref="paper")))

p4 <- plot_ly(data = df_wymaga, 
               x = ~wartosc_wyposazenia, 
               y = ~sredni_wynik, 
               color = ~nazwa_kategorii,
               legendgroup = ~nazwa_kategorii,
               showlegend = FALSE,
               type = "scatter", 
               mode = "markers",
               text = ~paste("ID:", id_uczestnika),
               marker = list(size = ~liczba_wygranych, 
                             sizemode = "area", 
                             sizeref = 0.1)) %>%
       layout(annotations = list(
           list(x = 0.5, 
                y = 1.05, 
                text = "Wymaga sprzętu", 
                showarrow = F, xref="paper", 
                yref="paper")))

subplot(p3, p4, 
       shareY = TRUE, 
       titleX = TRUE) %>%
 layout(title = "Analiza: wartość wyposażenia vs wyniki",
        xaxis = list(title = "Wartość wyposażenia"),
        xaxis2 = list(title = "Wartość wyposażenia"),
        yaxis = list(title = "Średni wynik"))
```

Ze&nbsp;względu na&nbsp;specyfikę kategorii, jedynie w&nbsp;formule&nbsp;Ch wartość
sprzętu mogłaby znacząco wpływać na osiągane wyniki, jednak nie ma 
bezpośredniej zależności między wartością wyposażenia a&nbsp;wynikami -
uczestnicy, którzy osiągali najlepsze wyniki niekoniecznie posiadali
najdroższy sprzęt. Wykres dla kategorii naturalnej (niewymagającej sprzętu) pełni 
jedynie rolę porównawczą.

## Stosowanie dopingu a osiągane wyniki
```{r doping}
doping <- dbGetQuery(mydb, "
SELECT
   sportowcy.id_uczestnika,
   AVG(wynik_uczestnika) AS sredni_wynik,
   COUNT(id_kontroli) AS liczba_dyskwalifikacji,
   IF(COUNT(id_kontroli) > 0, 'Zdyskwalifikowany', 'Niezdyskwalifikowany') AS status_antydopingowy
FROM sportowcy
JOIN konkurencje_uczestnicy ON sportowcy.id_uczestnika = konkurencje_uczestnicy.id_uczestnika
LEFT JOIN zdyskwalifikowani ON sportowcy.id_uczestnika = zdyskwalifikowani.id_uczestnika
GROUP BY sportowcy.id_uczestnika;
")

plot_ly(data = doping,
       x = ~as.factor(liczba_dyskwalifikacji),
       y = ~sredni_wynik,
       color = ~as.factor(liczba_dyskwalifikacji),
       type = "box") %>%
 layout(title = "Wykres 11: Średni wynik w zależności od liczby dyskwalifikacji",
        xaxis = list(title = "Liczba dyskwalifikacji"),
        yaxis = list(title = "Średni wynik"))
```

Mediana wyniku wśród niezdyskwalifikowanych zawodników wynosi `r median(filter(doping, liczba_dyskwalifikacji==0)$sredni_wynik)`, natomiast wśród zdyskwalifikowanych 
`r median(filter(doping, liczba_dyskwalifikacji!=0)$sredni_wynik)` - wartości te
są zbliżone (wśród niezdyskwalifikowanych mediana jest minimalnie większa), co 
dowodzi, że&nbsp;stosowanie niedozwolonych substancji nie&nbsp;daje przewagi punktowej.

# Liczba zdyskwalifikowanych uczestników w zależności od konkurencji
```{r doping_konkurencje}
doping.konkurencje <- dbGetQuery(mydb, "
SELECT 
 nazwa_konkurencji, 
 SUM(wynik_kontroli='pozytywny') AS liczba_oszustow
FROM konkurencje
JOIN konkurencje_uczestnicy ON konkurencje.id_konkurencji = konkurencje_uczestnicy.id_konkurencji
JOIN zdyskwalifikowani ON konkurencje_uczestnicy.id_uczestnika = zdyskwalifikowani.id_uczestnika
JOIN kontrole_antydopingowe ON zdyskwalifikowani.id_kontroli = kontrole_antydopingowe.id_kontroli
GROUP BY nazwa_konkurencji
ORDER BY liczba_oszustow DESC
")
doping.konkurencje$nazwa_konkurencji <- factor(doping.konkurencje$nazwa_konkurencji,
levels=doping.konkurencje$nazwa_konkurencji[order(doping.konkurencje$liczba_oszustow, decreasing=TRUE)])

plot_ly(data = doping.konkurencje,
       x = ~as.factor(nazwa_konkurencji),
       y = ~liczba_oszustow,
       type = "bar") %>%
 layout(title = "Wykres 12: Liczba zdyskwalifikowanych zawodników w zależności od konkurencji",
        xaxis = list(title = "Konkurencja"),
        yaxis = list(title = "Liczba zdyskwalifikowanych"))

oszusci_w_konkurencjach <- dbGetQuery(mydb, "
SELECT 
   konkurencje.nazwa_konkurencji, 
   SUM(kontrole_antydopingowe.wynik_kontroli = 'pozytywny') AS liczba_oszustow
FROM konkurencje
JOIN konkurencje_uczestnicy ON konkurencje.id_konkurencji = konkurencje_uczestnicy.id_konkurencji
JOIN zdyskwalifikowani ON konkurencje_uczestnicy.id_uczestnika = zdyskwalifikowani.id_uczestnika
JOIN kontrole_antydopingowe ON zdyskwalifikowani.id_kontroli = kontrole_antydopingowe.id_kontroli
GROUP BY konkurencje.nazwa_konkurencji
ORDER BY liczba_oszustow DESC;
")

plot_ly(data = oszusci_w_konkurencjach, 
       labels = ~nazwa_konkurencji, 
       values = ~liczba_oszustow, 
       type = "pie",
       textposition = "inside",
       textinfo = "label+percent") %>% 
 layout(title = "Procentowy udział oszustów w poszczególnych konkurencjach")

df_doping <- dbGetQuery(mydb,"
SELECT
   sportowcy.id_uczestnika,
   AVG(wynik_uczestnika) AS sredni_wynik,
   COUNT(id_kontroli) AS liczba_dyskwalifikacji,
   IF(COUNT(id_kontroli) > 0, 'Zdyskwalifikowany', 'Niezdyskwalifikowany') AS status_antydopingowy
FROM sportowcy
JOIN konkurencje_uczestnicy ON sportowcy.id_uczestnika = konkurencje_uczestnicy.id_uczestnika
LEFT JOIN zdyskwalifikowani ON sportowcy.id_uczestnika = zdyskwalifikowani.id_uczestnika
GROUP BY sportowcy.id_uczestnika;
")

plot_ly(data = df_doping,
       x = ~status_antydopingowy,
       y = ~sredni_wynik,
       color = ~status_antydopingowy,
       colors = c("Niezdyskwalifikowany" = "green", "Zdyskwalifikowany" = "red"),
       type = "box",
       boxpoints = "all",
       jitter = 0.3,
       pointpos = -1.8) %>% 
 layout(
   title = "Porównanie wyników: Niezdyskwalifikowani, a zdyskwalifikowani",
   xaxis = list(title = "Status kontroli"),
   yaxis = list(title = "Średni wynik"))
```

Najwięcej zdyskwalifikowanych uczestników było w&nbsp;kategorii bieg z&nbsp;obciążeniem
(`r filter(doping.konkurencje, nazwa_konkurencji=="Bieg z obciążeniem")$liczba_oszustow`
zawodników), co mogło być spowodowane wymagającym charakterem tej konkurencji.
Kategorią, w&nbsp;której zdyskwalifikowanych zostało najmniej zawodników był wyścig
wytrzymałościowy w&nbsp;Formule&nbsp;Ch (`r filter(doping.konkurencje, nazwa_konkurencji=="Wyścig wytrzymałościowy - Formuła Ch")$liczba_oszustow` zawodników). Średnia liczba
dyskwalifikacji w&nbsp;jednej konkurencji wynosi `r mean(doping.konkurencje$liczba_oszustow)`
uczestników. Wskaźniki sumaryczne wśród zawodników zdyskwalifikowanych i&nbsp;niezdyskwalifikowanych
są zbliżone, co potwierdza otrzymany wcześniej wniosek, że stosowanie niedozwolonych
substancji niekoniecznie wpływa na&nbsp;otrzymanie lepszych wyników, pozwala
jednak uniknąć bardzo słabych wyników (minimalny średni wynik wśród zdyskwalifikowanych
jest wyższy niż wśród niezdyskwalifikowanych).

# Najlepsze chomiki i ich czas kariery

```{r najlepsze_chomiki}
knitr::include_url("najlepsze_chomiki.html", height = "400px")
```

Zawodnik o&nbsp;ID&nbsp;18 pojawia się najczęściej jako najlepszy sportowca w&nbsp;konkurencjach. Są 4&nbsp;konkurencje, w&nbsp;których jest tylko jeden najlepszy sportowca, a&nbsp;w&nbsp;konkurencji nr. 4 jest aż 6&nbsp;sportowców dzielących tytuł.

```{r czas_trwania_kariery}
knitr::include_url("czas_trwania_kariery.html", height = "400px")
```


Najdłuższy czas na szczycie kariery ma aktualnie zawodnik o&nbsp;ID&nbsp;33 i&nbsp;liczy aż&nbsp;1426&nbsp;dni.
